臺灣新北地方法院刑事判決
111年度金訴字第413號
公  訴  人  臺灣新北地方檢察署檢察官
被      告  蕭丞佑


上列被告因違反洗錢防制法等案件，經檢察官提起公訴（110年
度偵字第40495號），本院判決如下：
    主  文
蕭丞佑幫助犯洗錢防制法第十四條第一項之洗錢罪，處有期徒刑
參月，併科罰金新臺幣伍仟元，罰金如易服勞役，以新臺幣壹仟
元折算壹日。
    事  實
一、蕭丞佑知悉金融帳戶之存摺、提款卡及密碼均係供自己使用
    之重要理財工具，並可預見一般人取得他人金融帳戶使用，
    極可能為詐欺集團作為收受及提領特定犯罪所得使用，且如
    自帳戶內提領款項後會產生遮斷金流之效果，仍基於縱有人
    持以犯詐欺及洗錢罪，亦不違背其本意之幫助詐欺取財及幫
    助洗錢之不確定故意，於民國110年5月25日21時51分許，以
    統一超商交貨便之方式，將其所申設之郵局帳號0000000000
    0000號帳戶之存摺、提款卡及密碼，提供給某不詳詐欺集團
    成員，由該詐欺集團作為詐欺取財及洗錢之工具。嗣該詐欺
    集團之成員即意圖為自己不法之所有，而基於詐欺取財及隱
    匿詐欺取財犯罪所得去向、所在之洗錢犯意，於110年5月27
    日20時36分許，撥打電話予楊子弦，佯稱訂單系統錯誤，須
    依指示操作帳戶解除云云，致其陷於錯誤，而依指示分別於
    附表所示時間，匯款如附表所示之金額至上開帳號，再由詐
    欺集團成員以上開帳戶提領詐得款項，以此方式製造金流斷
    點，隱匿詐欺取財犯罪所得去向、所在。
二、案經新北市政府警察局三峽分局報告臺灣新北地方檢察署檢
    察官偵查起訴。
    理  由
一、訊據被告蕭丞佑矢口否認有何上開犯行，辯稱：我因為疫情
    缺錢要辦理貸款，被騙走帳戶云云。經查：
  ㈠被告於上開時間、地點，將其所申設之上開帳戶存摺、提款
    卡及密碼，以上開方式提供給他人，其後詐欺集團成員於上
    開時間，以上開方式向被害人楊子弦實施詐欺取財之事實，
    業據被告供承不諱，核與證人即被害人於警詢時之證述相符
    ，並有通話記錄、臺幣帳戶餘額、金融卡翻拍照片、自動櫃
    員機交易明細表、臺幣活存明細、未登摺查詢、上開帳戶之
    開戶資料、客戶歷史交易清單及被告提供之手機翻拍照片各
    1份附卷可稽，此部分事實，首堪認定。又被害人遭詐欺之
    款項匯入被告提供之上開帳戶，其後由詐欺集團成員以上開
    帳戶提領詐得款項，即生金流斷點，自足以隱匿詐欺取財犯
    罪所得去向、所在，是上開帳戶其後由上開詐欺集團作為詐
    欺取財及洗錢之工具，亦堪認定。
  ㈡被告雖辯稱係因辦理貸款而交出上開帳戶之存摺、提款卡及
    密碼云云，惟按刑法上之故意，可分為直接故意與不確定故
    意（間接故意），行為人對於構成犯罪之事實，明知並有意
    使其發生者，為直接故意；行為人對於構成犯罪事實，預見
    其發生而其發生並不違背其本意者，為間接故意。又刑法詐
    欺罪雖不處罰過失，然「有認識過失」與「不確定故意」二
    者對犯罪事實之發生，均「已有預見」，區別在於「有認識
    過失」者，乃「確信」該事實不會發生，而「不確定故意」
    者，則對於事實之發生，抱持縱使發生亦「不在意」、「無
    所謂」之態度。又金融帳戶乃針對個人身分之社會信用而予
    資金流通，為個人參與經濟活動之重要交易或信用工具，具
    有強烈之屬人性，大多數人均甚為重視且極力維護與金融機
    構之交易往來關係，故一般人均有妥善保管、防止他人擅自
    使用自己名義金融帳戶相關物件之基本認識，縱遇特殊事由
    偶有將金融帳戶交付、提供他人使用之需，為免涉及不法或
    令自身信用蒙受損害，亦必然深入瞭解其用途後，再行提供
    使用，此為日常生活經驗及事理之當然，殊為明確。況近年
    來不法份子利用人頭帳戶實行恐嚇取財或詐欺取財等財產犯
    罪案件層出不窮，業已廣為平面或電子媒體、政府機構多方
    宣導、披載，提醒一般民眾勿因一時失慮而誤蹈法網，輕易
    交付自己名義申辦之金融帳戶予他人，反成為協助他人犯罪
    之工具。從而，提供個人金融帳戶予他人，極可能為詐欺集
    團作為收受及提領詐欺犯罪所得使用，且如自帳戶內提領款
    項後會產生遮斷金流之效果，實為參與社會生活並實際累積
    經驗之一般人所可揣知。本件被告為高職畢業，於行為時係
    28歲之成年人，且自稱先前從事過瓷磚工廠作業員5、6年，
    洗車場幾個月，酒店上班3、4年等工作，可見其具有相當智
    識程度，並非毫無社會經驗或歷練之人，對於上情自無不知
    之理。況其於警詢時亦明確供稱：我知道銀行帳戶是個人信
    用的重要表徵，也知道存摺、提款卡、密碼交給他人可能被
    作為犯罪之人頭帳戶等語（見偵卷第3頁），可見被告對於
    上情確非不知。惟其即便未曾與對方見過面，仍選擇將上開
    帳戶之存摺、提款卡寄出，並告知密碼，已可見其對於其可
    能幫助詐欺及幫助洗錢之事實，抱持縱使發生亦「不在意」
    、「無所謂」之態度，尤以其於本院準備程序中供稱：（問
    ：所以被拿去犯罪你也無所謂嗎？）當下缺錢花用沒想那麼
    多等語（見本院卷第32頁），更足徵其有容認幫助詐欺及幫
    助洗錢事實發生之不確定故意。
  ㈢被告雖提出其手機翻拍照片1份，惟此部分照片固可見其於11
    0年5月25日有將上開帳戶之存摺、提款卡以上開方式寄出之
    事實，然無從佐證被告於交付時之主觀犯意，自無從作為有
    利於被告之認定。尤以被告於警詢時供稱：我與對方的LINE
    對話因先前重置手機就沒有了云云（見偵卷第4頁），於偵
    查中則供稱：與對方聯絡的LINE被我刪掉云云（見偵卷第45
    頁），可見前後所述不一。而被告既能提出上開照片，可徵
    其手機應非重置，是其與對方聯絡之LINE對話紀錄應係其主
    動刪除，而此部分攸關被告交付上開帳戶之存摺、提款卡時
    之主觀犯意，如為有利於自身之證據，衡情當無自行刪除之
    理，是被告否認有上開幫助詐欺及幫助洗錢之犯意，難認可
    採。
  ㈣綜上所述，本案事證已臻明確，被告犯行堪以認定，應依法
    論科。　
二、論罪科刑：
　㈠核被告所為，係犯刑法第30條第1項、第339條第1項之幫助詐
    欺取財罪及刑法第30條第1項、洗錢防制法第14條第1項之幫
    助洗錢罪。
　㈡被告以一幫助行為，幫助他人犯詐欺取財罪及洗錢罪，為想
    像競合犯，應從一重之幫助洗錢罪論處。
　㈢起訴書雖未載明被害人附表編號1至4之匯款，惟該部分款項
    確實由被害人匯入上開帳戶，業據證人即被害人於警詢時證
    述明確，並有上開帳戶之客戶歷史交易清單1份附卷可稽，
    此部分與檢察官已敘及部分，有事實上一罪關係，為起訴效
    力所及，本院自應併予審理。
　㈣被告幫助他人犯前開洗錢罪，依刑法第30條第2項規定，按正
    犯之刑減輕之。
　㈤起訴書雖記載被告構成累犯之論罪科刑紀錄，惟於論罪科刑
    欄並未請求論以累犯，且檢察官亦未就被告構成累犯之事實
    及應加重其刑之事項，具體指出證明之方法，爰不論以累犯
    ，併此敘明。
　㈥爰以行為人之責任為基礎，並審酌被告提供1個帳戶幫助他人
    實施詐欺及洗錢之犯罪手段，其於警詢時自稱經濟狀況勉持
    ，並於本院審理時稱目前於工廠工作，與母親、哥哥及小孩
    同住等生活狀況，其先前有酒駕之論罪科刑紀錄，可見其品
    行欠佳，其高職畢業，惟無事證可認其具有金融、會計、記
    帳、商業或法律等專業知識之智識程度，其造成被害人受有
    附表所示金額之財產損害，暨其否認犯行，惟已與被害人達
    成調解之犯後態度等一切情狀，量處如主文所示之刑，並諭
    知罰金如易服勞役之折算標準，以示懲儆。
據上論斷，應依刑事訴訟法第299條第1項前段，判決如主文。
本案經檢察官黃育仁提起公訴，檢察官朱曉群到庭執行職務。
中　　華　　民　　國　　111 　年　　6 　　月　　29　　日
                  刑事第十二庭  審判長法  官  陳正偉
                                      法  官  鄭淳予
                                      法  官  陳志峯峯
以上正本證明與原本無異。
如不服本判決應於收受送達後20日內向本院提出上訴書狀，並應
敘述具體理由；其未敘述上訴理由者於上訴期間屆滿後20日內向
本院補提理由書（均須按他造當事人之人數附繕本）「切勿逕送
上級法院」。
                                      書記官  喻誠德
中　　華　　民　　國　　111 　年　　6 　　月　　29　　日
附錄本案論罪科刑法條全文：
中華民國刑法第339條
意圖為自己或第三人不法之所有，以詐術使人將本人或第三人之
物交付者，處五年以下有期徒刑、拘役或科或併科五十萬元以下
罰金。
以前項方法得財產上不法之利益或使第三人得之者，亦同。
前二項之未遂犯罰之。　　　
洗錢防制法第2條
本法所稱洗錢，指下列行為：
一、意圖掩飾或隱匿特定犯罪所得來源，或使他人逃避刑事追訴
    ，而移轉或變更特定犯罪所得。
二、掩飾或隱匿特定犯罪所得之本質、來源、去向、所在、所有
    權、處分權或其他權益者。
三、收受、持有或使用他人之特定犯罪所得。
洗錢防制法第14條
有第二條各款所列洗錢行為者，處七年以下有期徒刑，併科新臺
幣五百萬元以下罰金。
前項之未遂犯罰之。
前二項情形，不得科以超過其特定犯罪所定最重本刑之刑。
附表：
編號 匯款日期及時間 匯款金額（新臺幣） 備註 1 110年5月27日21時12分 49,985元 起訴書未記載 2 110年5月27日21時15分 49,985元 起訴書未記載 3 110年5月27日21時24分 29,985元 起訴書未記載 4 110年5月27日21時50分 19,985元 起訴書未記載 5 110年5月28日00時19分 49,985元 起訴書有記載 6 110年5月28日00時22分 48,015元 起訴書有記載 7 110年5月28日00時24分 19,010元 起訴書有記載